【裁判字號】    99,台上,6803
【裁判日期】    991104
【裁判案由】    違反廢棄物清理法
【裁判全文】
最高法院刑事判決            九十九年度台上字第六八０三號
上  訴  人  甲○○
選任辯護人  陳鼎正律師
上列上訴人因違反廢棄物清理法案件，不服台灣高等法院台中分
院中華民國九十八年四月八日第二審判決（九十七年度上訴字第
三一八六號，起訴案號：台灣苗栗地方法院檢察署九十七年度偵
字第二九六一、三七四九號），提起上訴，本院判決如下：
    主  文
上訴駁回。
    理  由
按刑事訴訟法第三百七十七條規定，上訴於第三審法院，非以判
決違背法令為理由，不得為之。是提起第三審上訴，應以原判決
違背法令為理由，係屬法定要件。如果上訴理由書狀並未依據卷
內訴訟資料，具體指摘原判決不適用何種法則或如何適用不當，
或所指摘原判決違法情事，顯與法律規定得為第三審上訴理由之
違法情形，不相適合時，均應認其上訴為違背法律上之程式，予
以駁回。本件上訴人甲○○上訴意旨略稱：(一)證人酈唯信於警詢
之陳述猶疑矛盾，顯不可信，應無證據能力，且其與上訴人非親
非故，亦無必要於偵審中為不實證言。又酈唯信人車均遭查扣，
其自白之任意性非無可疑，原審以酈唯信警詢之陳述距案發時間
較近，記憶深刻，且較無來自上訴人之壓力，遽認該警詢時之供
述有證據能力，而未命檢察官證明酈唯信警詢之證言有可信性之
特別情況，亦未說明該證言何以具有較可信之特別情況，自有判
決不備理由之違法。(二)原判決事實載明上訴人於民國九十七年五
月十七日晚間至同年月十八日上午九時五十一分許前某時，載運
廢棄物而為非法之清除，而其理由欄並未載明廢棄物係何時遭人
傾倒，事實及理由顯不一致。又理由欄以上訴人於九十七年五月
十七日晚間十時四十九分許確有出現在苗栗縣造橋鄉龍昇村、苗
栗縣竹南鎮港仔墘等地，而認上訴人於其時曾行經系爭八六一號
空地，然上開地點與案發地相距十五公里之遠，並非同一地點，
原審未詳予調查，有認定事實與證據相互矛盾之違法。(三)上訴人
於案發前晚駕駛賓士汽車搭載證人陳羿璇至家中過夜，翌日上午
再共乘同車南下，案發現場該賓士車亦陷入土堆之基本事實，上
訴人、陳羿璇及證人楊信華之供述均皆相符，自非不可採取。(四)
原審僅憑通聯紀錄否定酈唯信於偵審中有利上訴人之證言，有認
定事實與證據不相適合之理由上矛盾。(五)原審先採通聯紀錄認楊
信華所證南下幫上訴人拖車之證言不實，惟又於上訴人教唆偽證
部分無罪之理由中，引用楊信華證述伊去崎頂海水浴場幫上訴人
拖車等語，顯有引用證據前後矛盾之違法。(六)傾卸車不可能輕易
以怪手拖走，且據酈唯信證稱，怪手下板車後，伊開車繞一圈回
來，就已經要上怪手等語，可知上訴人使用怪手時間甚短，不可
能拖走傾卸車，並提出光碟供原審參酌，原審就此未予調查，亦
未說明何以不足採之理由，有應於審判期日調查證據而未予調查
之違法云云。惟查，本件原判決綜合全案卷證資料，本於事實審
法院之推理作用，認定上訴人有其事實欄所載之犯行，因而撤銷
第一審關於上訴人違反廢棄物清理法部分之科刑判決，改判論處
上訴人未依廢棄物清理法第四十一條第一項規定領有廢棄物清除
許可文件，從事廢棄物清除罪刑（累犯，處有期徒刑二年）。均
已依據卷內資料，說明其所憑之證據及認定之理由。對於上訴人
否認有上開犯行，辯稱：伊當日係開伊所有車號1577-GU 號之小
客車行經八六一號空地時，不慎陷落在土中，所以就先打電話跟
阿宏（即楊信華）借車來拉，後來因為阿宏車子太小，拉不起來
，才又去找酈唯信載運怪手來拉；伊所拉之車乃上開自小客車，
並非前揭車斗云云，經綜合調查證據之結果，認不可採，已分別
在判決內詳予指駁，並說明其理由。原判決所為論述，核與卷證
資料相符，從形式上觀察，並無違背法令之情形。且查：(一)採證
認事、證據之取捨及證據證明力之判斷，俱屬事實審法院之職權
，苟無違背證據法則，自不能指為違法。又供述證據前後雖有差
異或矛盾，事實審法院非不可本於經驗及論理法則，斟酌其他情
形，作合理之比較，定其取捨，其就供述證據之一部，認為真實
者，予以採取，亦非法則所不許。因之，證人供述之證據縱有差
異，事實審法院依憑證人之供述證據，斟酌其他證據，本於經驗
法則與論理法則，取其認為真實之一部，作為判斷之證據，自屬
合法，不能謂所認與部分供述證據之部分不符，即指判決有證據
上理由矛盾之違法。本件原審綜合上訴人及證人酈唯信、楊信華
、陳羿璇之供述，並斟酌卷附苗栗縣竹南鎮○○段八六一地號土
地建物查詢資料、警方於九十七年五月十八日上午九時五十一分
至五十五分許所拍攝之現場照片、於同日晚間八時十五分至二十
分許所拍攝之現場照片、苗栗縣事業廢棄物處理稽查紀錄工作單
、上訴人所使用之門號0000000000號行動電話於九十
七年五月十七日至五月十九日之雙向通聯及基地台位置紀錄等證
據，認定上訴人有本件罪行。對於上訴人之辯解，認不足採；證
人酈唯信於警詢時之供述具有較可信之特別情況，其於第一審及
原審翻異之供述，係迴護之詞，不足為上訴人有利之認定；另陳
羿璇於原審所證與上訴人所供有極大差異，無足憑採等情，已分
別在判決內詳述其採證認事、證據取捨及判斷之理由，核與證據
法則並無違背，為其職權之適法行使，揆之上開說明，難認原審
僅係依雙向通聯及基地台位置紀錄而為判決，自不能指為違法。
(二)所謂「論理法則」，係指推理之邏輯規則；所謂「經驗法則」
，則係指吾人基於日常生活經驗所得之定則，並非個人主觀之推
測。原審斟酌上開證詞及證物，再審酌八六一號空地既遭人於九
十七年五月十八日上午九時五十一分許前之某時傾倒一般事業廢
棄物，且在現場遺留上開車斗，為警方發覺；而上訴人又於前一
日（十七日）晚間曾出現在八六一號空地附近，並於上開廢棄物
為警發覺後之同日上午十一時二十一分許、晚間六時五十四分許
至七時三十七分許多次出現在八六一號空地附近；上訴人復於同
日晚間警方再度接獲報案趕抵八六一號空地前，親自駕駛挖土機
拉起上開車斗，並旋即安排其他車輛將之拖離八六一號空地，且
趁隙逃離現場；再參酌上訴人於案發後即與楊信華以電話討論謀
為虛偽陳述，以圖卸責等情，因而認定上訴人確有未經許可，從
事廢棄物清除之犯行，係合乎推理之邏輯規則，尚非原審主觀之
推測，難謂原判決之認定有違論理及經驗法則。(三)酈唯信於警詢
時之陳述如何與審判中不符，但具有較可信之特別情況，且為證
明犯罪事實存否所必要，而得為證據之理由，亦據原判決闡述甚
詳（見原判決第二、三頁，理由壹）。上訴意旨無視於原判決此
部分論述，仍執陳詞，重為爭辯，亦與法律所規定得上訴第三審
之理由不相適合。(四)上訴人於原審並未請求調查或勘驗光碟，且
表示無證據請求調查（見原審卷第八○頁反面），原審因而以事
證已明而未予調查，即無何應予調查之證據未予調查之違法可言
。(五)上訴人對於載運廢棄物而為非法清除之詳細時間既不肯吐實
，原判決因而僅依上述相關證據，認定上訴人於九十七年五月十
七日晚間至同年月十八日上午九時五十一分許前某時，載運廢棄
物而為非法之清除，此僅係時間不十分確定問題，而非有無其事
尚屬不明問題，其非法清除廢棄物之時間仍屬「可得而定」，不
容指為違法。(六)原判決係以楊信華於偵查中所為「南下幫上訴人
拖車」之虛偽陳述，乃其自行循前於警詢以來之說詞，重為與事
實不符之證述，並非上訴人積極教唆楊信華，使之萌生偽證之意
後，方為上述之虛偽陳述，因而諭知上訴人教唆偽證部分無罪（
見原判決第十六頁），並非認楊信華所證南下幫上訴人拖車之證
言為實在，自無引用證據前後矛盾之違法可言。上訴意旨所指各
節，或為單純事實之爭執，或不影響全部犯罪事實之認定而於判
決無影響，或原審已加審酌、論斷，屬原審得本於職權裁量之事
項，已於判決內詳述其採證認事及證據取捨、判斷之理由，為其
職權之適法行使，並無違背證據法則之情形，或事證已臻明確並
無再為調查必要之裁量事項，亦無上訴意旨所指違背法令之情形
。上訴人徒憑己意任意指摘原判決違背法令，核與法律規定得為
第三審上訴理由之違法情形，均不相適合。應認其上訴違背法律
上之程式，予以駁回。
據上論結，應依刑事訴訟法第三百九十五條前段，判決如主文。
中    華    民    國  九十九  年   十一   月    四    日
                      最高法院刑事第二庭
                          審判長法官  莊  登  照  
                                法官  陳  世  淙  
                                法官  徐  昌  錦  
                                法官  許  錦  印  
                                法官  葉  麗  霞  
本件正本證明與原本無異
                                      書  記  官  
中    華    民    國  九十九  年   十一   月    八    日
                                                       s

司法院資訊處製作；財團法人民間司法改革基金會備份。
